【裁判字號】    99,訴,1496
【裁判日期】    990915
【裁判案由】    損害賠償
【裁判全文】
臺灣臺中地方法院民事判決  99年度訴字第1496號
原      告  甲○○
被      告  乙○○
訴訟代理人  甘龍強律師
上列當事人間因傷害案件，原告於刑事訴訟程序提起附帶民事訴
訟請求損害賠償事件，經本院刑事庭裁定移送前來（99年度中簡
附民字第38號），本院於民國99年8月19日言詞辯論終結，判決
如下：
    主    文
被告應給付原告新台幣貳萬零伍佰陸拾捌元及自民國99年6月11
日起至清償日止按週年利率5%計算之利息。
原告其餘之訴駁回。
訴訟費用由被告負擔百分之1，餘由原告負擔。
本判決原告勝訴部分得假執行。但被告如以新台幣貳萬零伍佰陸
拾捌元為原告供擔保後，得免為假執行。
原告其餘假執行之聲請駁回。
    事實及理由
壹、原告方面：
  一、聲明：
    (一)被告應給付原告新台幣（下同）2,137,600元，及自起訴
      狀送達翌日起至清償日止，按週年利率百分之5計算之利
      息。
    (二)原告願供擔保，請准宣告假執行。
  二、陳述要旨：訴外人陳論仲為被告之夫，被告前因受陳論仲
      之威脅、強迫，而與陳論仲交往，兩造因而自民國（下同
      ）96年12月間起即滋生傷害、公然侮辱等刑事案件糾紛，
      被告並因涉犯公然侮辱罪法院判處罰金5千元確定在案。
      後被告對原告提起妨害婚姻及家庭之刑事告訴，並於刑事
      案件中提起附帶民事訴訟，經法院判決原告應賠償被告60
      萬元，原告不服，就前開民事損害賠償部分提起上訴後，
      由臺灣高等法院臺中分院（下簡稱臺中高分院）審理中。
      98 年6月3日上午9時20分許，兩造及陳論仲於臺中高分院
      第31法庭應訊，於同日上午9時50分許庭訊完畢，兩造及
      陳論仲陸續步出法庭至庭外走廊後，兩造再發生口角爭執
      ，被告竟分別基於傷害、公然侮辱之犯意，除毆打原告，
      致原告受有右臉挫傷及雙前臂挫傷等傷害外，並以「賤女
      人」之言語辱罵原告，被告上揭傷害、公然侮辱之犯行並
      經臺灣臺中地方法院檢察署檢察官聲請簡易判決，爰於刑
      事訴訟程序提起附帶民事訴訟，依民法第184條，第193條
      、第195條之規定請求被告賠償下列損害：
    (一)醫療費用部分：16萬元。
      原告因被告與陳論仲多年之傷害，污辱辱罵等侵權行為，
      除了長期失眠外，更有多次自殺尋短等就醫記錄，每月在
      維新醫院就診精神科，經診斷有重度精神疾病，每月花費
      之醫療費用有1萬元，共計住院16個月並已花費l6萬元。
    (二)減少工作收入：777,600元。
      原告原於逍遙閣工作，每月收入約5萬元，原告因被告與
      陳論仲之傷害行為，致原告長達二年間無法工作，而原告
      已加入勞工保險，按原告加保之薪資等級計算，原告計受
      有減少工作收入之損害777,600元（97年度以26,400元薪
      資等級加保，26,400元×12個月為316,800元，98年度至
      99年4月間共16個月，原可以28,800元之薪資等級加保，
      28,800元×16＝460,800元）。
    (三)精神賠償：120萬元。
      原告因被告連續多年之傷害、辱罵等侵權行為，已經二年
      餘無法安心入睡生活，除了長期失眠外，更有多次自殺尋
      短等就醫記錄，每月在維新醫院就診精神科，都是原告之
      兒子送餐到醫院懇求原告進食，原告一直有重度憂鬱症及
      自殺之行為，對於兒子也自責疏於照顧，無法享受家庭完
      整，精神折磨痛苦萬分。
貳、被告方面：
  一、聲明：
    (一)原告之訴及假執行之聲請均駁回。
    (二)如受不利判決，願供擔保免為假執行。
  二、陳述要旨：98年6月3日兩造在臺中高分院31法庭開庭後，
      被告之夫陳論仲因在旁聽席最先走出法庭，之後為原告及
      其訴訟代理人徐明珠律師，被告最後走出法庭。原告既在
      被告前面，倘若被告主動出手毆打原告，則豈有原告之傷
      勢全部在其身體前半部（如診斷證明書所載:1.胸壁挫傷
      :2.雙前臂挫傷;3.右臉挫傷）之理。實際上，當天開庭結
      束，當事人步出法庭後。原告先轉頭向被告言語挑釁，繼
      而衝向前方，欲以所攜帶之皮包攻擊被告之夫陳論仲，被
      告一方面呼叫其夫，一方面向前擋住原告之攻擊，被告絕
      無傷害原告之行為。又原告及徐明珠律師於首次警察詢問
      時，供述案發當時兩造衝突之情形，均未提及被告有辱罵
      原告之公然侮辱行為，迨原告提出刑事補充理由暨追加告
      訴狀，追加告訴公然侮辱後，徐明珠律師始稱聽到兩造互
      罵，有聽被告罵原告賤女人等語。再若被告確有罵原告「
      賤女人」，乃因原告與被告之夫相姦多年，被告基於義憤
      ，責罵被告為賤女人，以社會上具有一般知識經驗之人之
      觀點，為情理所容，難認為侮辱，且當時聽聞被告責罵者
      ，除原告外，僅原告之訴訟代理人徐明珠律師，此種情形
      亦難認為公然。退而言之，縱認被告有傷害與公然侮辱之
      犯罪，原告請求賠償之數額，亦非可採：
    (一)醫療費用部分：
      原告之精神疾病，與被告之「傷害」或「公然侮辱」無關
      ，自不得請求被告賠償，而其主張之醫療費用數額不實，
       亦不待言。
    (二)工作損失部分：
      被告縱使有傷害與公然侮辱，於原告之工作亦無影響，原
      告請求賠償工作損失，自屬無據。
    (三)原告所稱之失眠、憂鬱，實際上肇因於其與被告之夫陳論
      仲之姦情被識破，陳論仲回歸家庭，不再迷戀原告所致。
      而參照證人徐明珠律師於檢察官偵訊時，供稱聽到原告與
      被告二人互罵等語，則被告於警察詢問時供述係原告先為
      挑釁，自屬真實。此種情形，原告請求精神上損害賠慣，
      已難認正當，而原告之傷勢如確係與被告衝突時所生，則
      其傷勢輕微，卻請求高額之精神上損害賠償，其非正當，
      實不待言。
參、法院之判斷：
  一、原告主張98年6月3日上午9時50分許，兩造及陳論仲於臺
      中高分院第31法庭因損害賠償案件庭訊完畢後，兩造及陳
      論仲陸續步出法庭至庭外走廊時，兩造發生口角爭執之事
      實，為被告所不爭執，自堪信為真正。至原告主張被告除
      以言詞辱罵原告「賤女人」外，並毆打原告之身體，致原
      告受傷等語，則為被告所否認，被告並以當時行走在原告
      之後方，僅於原告欲以皮包攻擊陳論仲時向前擋住原告之
      攻擊，並未毆打原告，亦未辱罵原告等語為辯。經調閱本
      院99年度中簡字第1466號傷害等刑事案件全卷（含臺灣臺
      中地方法院檢察署99年度偵字第913號卷、98年度他字第
      2644號卷），被告於前揭時、地，在兩造及陳論仲陸續步
      出法庭至庭外走廊時，因兩造發生口角，被告有出言罵原
      告「賤女人」，並進而出手毆打原告之事實，業經證人徐
      明珠律師於警詢中證陳：「其實一開始在庭訊剛結束時，
      甲○○與乙○○二人氣氛就不是很好，當時我們四人的相
      關順序位置我不很確定，但是就在我步出法庭時，就看到
      乙○○對甲○○有拳打腳踢的動作，當時我印象深刻的是
      ，我確定我當時一直拉著甲○○的右手，所以甲○○只有
      用左手格擋，沒有還手，....」、於臺灣臺中地方法院檢
      察署檢察官偵訊時結證稱：「我記得當時是31法庭，步出
      法庭時，甲○○在我之前，乙○○在我後面，因為他們纏
      訟很久，當時出了法庭，他們雙方在互罵，此時我將公事
      包放在走廊椅子上，我轉頭看，已發現他們二個人在拉扯
      ，我有看到乙○○打甲○○之動作。」、「我看到乙○○
      用手拉住甲○○之衣服並用腳踢他，我看甲○○因此臉上
      有受傷流血，該傷是在開庭前所沒有的，....」、「我看
      到乙○○出手時，我上前站在甲○○旁，此時，乙○○在
      我對面....」、「（問：步出法庭後，發現乙○○與甲○
      ○發生口角時，有無印像陳論仲在法庭內或法庭外？）當
      時我沒有注意，但至少可以確定，我靠過去站在甲○○旁
      之時，他並沒有被陳論仲傷害，但因為我一直拉著甲○○
      ，身體有側身，因此陳論仲是否有在我看不到的角度出手
      毆打甲○○，我不確定。」、「（問：甲○○有無還手？
      ）沒有。」、「我拉著甲○○後，乙○○還是一直往前，
      而且續行踢甲○○....」、「（問：當天你有無聽到乙○
      ○罵甲○○三字經或賤女人的話？）我只有聽到乙○○罵
      賤女人，但沒有聽到三字經。」、「（問：乙○○是打人
      之前講的或打人之後講的？）打人之前講的，在步出法庭
      之過程講的，他們二個人在互罵，我就走在他們中間，我
      聽的很清楚。」、「乙○○有用腳踹甲○○，並用手打甲
      ○○之身體，何部位我沒有印象。」、「（問：何人先開
      始用肢體試圖攻擊對方？）據我看到的是乙○○。」等語
      綦詳（見臺灣臺中地方法院檢察署98年度他字第2644號卷
      第13頁背面、第24頁至第25頁、第44頁），而原告旋於當
      日上午10時42分許至醫院急診，經醫師診斷結果，原告受
      有右臉挫傷及雙前臂挫傷等傷害，復有衛生署台中醫院診
      斷證明書附卷可稽，則原告主張被告有前開傷害及公然侮
      辱原告之行為，委足信為真正。被告雖另辯稱徐明珠律師
      於警詢時並未提及被告有辱罵原告之事，徐明珠律師之證
      詞不足採，及被告縱有罵原告「賤女人」亦屬基於義憤，
      且非公然為之等語。然查，證人徐明珠律師於警詢中固未
      陳述被告有辱罵原告之情事，然此係因詢問警員僅就原告
      告訴傷害部分為詢問，誠難以徐明珠律師就公然侮辱部分
      未為陳述，即指其證言不實。又所謂基於義憤，係指他人
      所實施之不義行為，在客觀上足以引起公憤，猝然遇合，
      致憤激難忍而言，被告因原告與被告之夫陳論仲相姦多年
      ，致對原告深有怨隙固屬人情之常，然究與激於義憤需當
      場猝然遇合他人不義行為之情形不同，另公然侮辱之所謂
      「公然」，只需不特定人或多數人得以共見共聞之狀況為
      已足，本件被告辱罵原告之地點為臺中高分院法庭外走廊
      ，該處所屬公眾場所，進出者眾，自已符合上開公然之要
      件，被告前開所辯，洵不足採。
  二、按因故意或過失，不法侵害他人之權利者，負損害賠償責
      任。又不法侵害他人之身體、健康、名譽、自由、信用、
      隱私、貞操，或不法侵害其他人格法益而情節重大者，被
      害人雖非財產上之損害，亦得請求賠償相當之金額。民法
      第184條第1項前段、第195條第1項前段分別定有明文。被
      告既以毆打方式不法侵害原告之身體，並致原告受有前述
      右臉挫傷及雙前臂挫傷等傷害，則被告之侵害行為與原告
      所受損害間有相當因果關係，亦堪認定；又被告於公眾得
      出入之場罵原告「賤女人」之公然侮辱行為，足使原告之
      社會評價及名譽遭受貶損，則原告依上開規定，訴請被告
      賠償損害，即屬有據。茲就原告請求賠償之數額，是否應
      予准許，分述如下：
    (一)醫療費用：
      原告因被告之傷害行為受傷，至行政院衛生署台中醫院就
      醫，因而支出醫療費用568元，有原告提出之門診費用證
      明書附卷可稽，則原告請求被告賠償其因本件傷害行為所
      受支出醫療費用568元之損害部分，為有理由，應予准許
      。至原告主張因被告之本件傷害行為，致罹有重度精神疾
      病而長期就醫部分，難認與被告本件傷害行為有相當因果
      關係，則原告請求被告賠償其二年間至精神科就診所支出
      醫療費用，則屬無據，不應准許。
    (二)減少工作收入：
      原告主張其因被告之傷害行為二年間無法工作，受有減少
      工作收入777,600元之損害。惟查，原告因被告本件傷害
      行為，致受有右臉挫傷及雙前臂挫傷等傷害，已如前述，
      依原告所受傷害之程度僅為挫傷觀之，顯不足影響原告之
      工作，原告主張其因而二年間無法工作，洵不足採。從而
      ，原告請求被告賠償二年無法工作之損失，即屬無據，不
      應准許。
    (三)精神慰撫金：
      原告主張因被告之傷害行為導致身體受傷，因遭被告辱罵
      而長期失眠、憂鬱，精神痛苦，故請求被告賠償精神慰撫
      金120萬元。被告則以原告之失眠、憂鬱，係因陳論仲不
      再迷戀原告而重返家庭所致，且原告請求之精神慰撫金過
      高等語，資為抗辯。經查，原告因被告之傷害行為而致身
      體受傷，原告因被告之傷害行為而承受身心痛苦，復因被
      告公然侮辱之行為致名譽受損，自得請求給付精神慰撫金
      。本院斟酌原告因被告之傷害行為，而受有右臉挫傷及雙
      前臂挫傷等傷害，所受傷害輕微，及被告係因原告與被告
      之夫陳論仲發生婚外情並有長達多年相姦行為，加以兩造
      前已因而衍生有傷害、公然侮辱、妨害家庭等訴訟，兩造
      積怨已深，於前揭時、地復起口角，一時氣憤難平，致有
      此失控之傷害及公然侮辱行為，並原告為高職畢業，目前
      無業，名下有房屋一幢、土地二筆及投資等資產，被告則
      為高職畢業，現從商，名下有房屋一幢、土地三筆及投資
      等資產，有兩造之稅務電子閘門財產調件明細表附卷可參
      ，足見兩造之經濟狀況以被告為優。因此，本院斟酌前述
      兩造之身分地位、教育程度、經濟能力、被告加害原因及
      情形並原告痛苦之程度等情狀，認原告請求精神尉撫金
      120萬元，尚屬過高，應核減為2萬元為相當，逾此數額之
      請求，為無理由。
    (四)合計：原告因被告本件傷害、妨害名譽所受之損害為20,
      568元（醫療費用568元＋精神慰撫金2萬元＝20,568元）
      。
  三、基上所述，原告依侵權行為之法律關係，訴請被告賠償
      20,568元，及自99年6月11日（即起訴狀繕本送達翌日）
      起至清償日止，按年息5％計算之利息，為有理由，應予
      准許。逾上開範圍之請求，則無理由，不應准許。
  四、按所命給付之金額或價額未逾50萬元之判決，法院應依職
      權宣告假執行，為民事訴訟法第389條第1項第5款所明定
      。兩造均陳明願供擔保，分別聲請為假執行或免為假執行
      之宣告，因本件命被告應給付之金額未逾50萬元，爰依上
      開規定，就原告勝訴部分依職權宣告假執行，並酌定相當
      之擔保金額，為准被告免為假執行之宣告。至原告其餘假
      執行之聲請，因訴之駁回而失所附麗，應併予駁回，附此
      敘明。
肆、結論：本件原告之訴為一部有理由、一部無理由，依民事訴
    訟法第79條、第389條第1項第5款、第392條第2項，判決如
    主文。
中    華    民    國    99    年    9    月    15    日
                  民事第二庭    法  官  呂麗玉
正本係照原本作成。
如對本判決上訴，須於判決送達後20日內向本院提出上訴狀。如
委任律師提起上訴者，應一併繳納上訴審裁判費。
中    華    民    國    99    年    9    月    15    日
                                書記官  趙振燕

司法院資訊處製作；財團法人民間司法改革基金會備份。
